【裁判字號】    89,上訴,377
【裁判日期】    890523
【裁判案由】    偽造文書
【裁判全文】
臺灣高等法院刑事判決                            八十九年度上訴字第三七七號
    上  訴  人  臺灣宜蘭地方法院檢察署檢察官
    被      告  乙○○
右上訴人因被告偽造文書案件，不服台灣宜蘭地方法院八十八年度易字第一九一號，
中華民國八十八年十二月二十四日第一審判決（起訴案號：台灣宜蘭地方法院檢察署
八十八年度偵續字第一號），提起上訴，本院判決如左：
        主  文
原判決撤銷。
乙○○連續行使偽造私文書，足以生損害於他人，處有期徒刑肆月，緩刑年。
偽造「郭叔芬」之印章壹顆及地籍圖上偽造之「郭叔芬」印文壹枚均沒收。
        事  實
一、乙○○與甲○○同屬坐落原宜蘭縣員山鄉○○段六三之三號土地（現重劃為三五
    ０地號）共有人，乙○○應有部分為五分之二，甲○○應有部分為十分之一。乙
    ○○於民國八十五年五月十日以上揭土地應有部分向宜蘭縣員山鄉農會辦理抵押
    貸款時，因該筆土地係共有關係，農會承辦人員乃要求乙○○提供地籍圖並由其
    他共有人在地籍圖上蓋章證明其耕作管理部分。詎乙○○未經甲○○同意，竟於
    八十五年五月十一日，在宜蘭縣員山鄉農會斜對面某不詳店名之刻印章店，委由
    不知情之店員偽造「郭叔芬」之印章一顆後，乙○○並於同日拿該偽造之印章回
    宜蘭縣員山鄉○○路十七號住處將偽造之「郭叔芬」印章蓋用一枚印文於宜蘭縣
    宜蘭地政事務所地籍圖上「此斜線部份確為乙○○耕作無誤」字樣之左下方，用
    以證明其於前開土地之耕作範圍，再基於行使之概括犯意，連續於同日先持往宜
    蘭縣宜蘭地政事務所核定後，復於同日提交宜蘭縣員山鄉農會據以為乙○○向該
    農會貸款之參考，行使該偽造之私文書二次，均足生損害於甲○○。
二、案經告訴人甲○○訴由臺灣宜蘭地方法院檢察署檢察官偵查起訴。
        理  由
一、訊據被告乙○○對於右揭事實供承不諱，並據告訴人甲○○迭於偵審中指訴綦詳
    ，且有前開地籍圖、宜蘭縣員山鄉○○段六十三之三地號土地登記簿（上二件為
    影本）、宜蘭縣宜蘭地政事務所八十七年七月三十一日八七宜地一（一二）字第
    七四二０號函及所附土地登記申請書、扺押權設定契約書、宜蘭縣員山鄉農會八
    十八年二月四日八八員農信字第０三四九號函及所附申請書、放款交易明細查詢
    等附卷可證。本件事證明確，被告犯行堪以認定，應依法論科。
二、按被告明知未經告訴人同意，而偽造「郭叔芬」之印章，並將之蓋用於前開地籍
    圖「此斜線部份確為乙○○耕作無誤」等字之左下方，用以證明被告於該土地之
    耕作範圍，顯為偽造告訴人之名義為一定之意思表達，並足生損害於告訴人。核
    被告所為，係犯刑法第二百十六條之行使第二百十條之偽造私文書罪。公訴人認
    被告係犯同法第二百十七條（起訴書誤戴為二百十八條）第二項之盜用印章罪嫌
    ，容有誤會，起訴法條應予變更。被告利用不知之人偽刻印章，係屬偽造印章之
    間接正犯。被告偽刻印章、加蓋偽造印文之行為為偽造私文書之部分行為，不另
    論處，其偽造文書後進而行使，偽造之低度行為應為行使之高度行為所吸收，不
    另論罪。又被告先後二次行使偽造私文書之犯行，其時間密接，方法相同，所犯
    係構成要件相同之罪，顯係基於概括犯意為之，為連續犯，應依法論以一罪，並
    加重其刑。又公訴人起訴事實雖未敘及被告連續行使偽造私文書之犯行，然該部
    分事實與公訴人起訴經本院變更起訴法條而認定之行使偽造私文書部分，有裁判
    上一罪之關係，本院自應併予審究。原審據以論罪科刑固非無見，惟被告偽造印
    章之時地如前所述，然原審就此部分之犯罪時地未予詳查，且被告利用不知情之
    人偽刻印章係屬間接正犯，原審就此亦漏未論述，自有未當。檢察官上訴意旨稱
    原審量刑過輕，且不應予以緩刑，雖未足採，但原判決既有前揭可議之處，仍屬
    無可維持，應由本院將原判決撤銷改判。爰審酌被告前無不良素行，犯後態度尚
    稱良好，及僅以其應有部分扺押貸款，且已清償貸款（有宜蘭縣員山鄉農會前開
    函附卷可稽，見臺灣宜蘭地方法院八十八年度偵續字第一號卷第三十頁），所生
    損害尚屬輕微，及其他犯罪之目的、手段、所受刺激等一切情狀，量處如主文第
    二項所示之刑，以示懲儆。又查被告前未曾受有期徒刑以上刑之宣告，有臺灣高
    等法院檢察署刑案紀錄簡覆表在卷足稽，此次因一時短於思慮而犯本案犯行，經
    此次追訴審判及刑之宣告，當能知所警惕，信無再犯之虞，本院認所宣告之刑以
    暫不執行為適當，併予宣告緩刑三年，以啟自新。
三、被告偽造之「郭叔芬」印章一顆，雖未扣案，惟並無證據證明已滅失，應依刑法
    第二百十九條規定宣告沒收；又被告在地籍圖上偽造「郭叔芬」之印文，該地籍
    圖雖已交付宜蘭縣員山鄉農會，惟該地籍圖上偽造之「郭叔芬」署押一枚，亦應
    依刑法第二百十九條之規定宣告沒收。
據上論斷，應依刑事訴訟法第三百六十九條第一項前段、第三百六十四條、第二百九
十九條第一項前段、第三百條，刑法第五十六條、第二百十六條、第二百十條、第二
百十九條、第七十四條第一款，判決如主文。
本案經檢察官郭啟東到庭執行職務。
中    華    民    國    八十九    年       五       月      二十三      日
                              臺灣高等法院刑事第二十一庭
                                  審判長法  官  葉  騰  瑞
                                        法  官  魏  大  喨
                                        法  官  陳  憲  裕
右正本證明與原本無異。
如不服本判決應於收受送達後十日內向本院提出上訴書狀，其未敘述上訴之理由者並
得於提起上訴後十日內向本院補提理由書（均須按他造當事人之人數附繕本）。
                                        書記官  劉  育  妃
中    華    民    國    八十九    年        五      月      二十六      日
附錄：本案論罪科刑法條全文
刑法第二百十六條：
行使第二百十條至第二百十五條之文書者，依偽造、變造文書或登載不實事項或使登
載不實事項之規定處斷。
刑法第二百十條：
偽造、變造私文書，足以生損害於公眾或他人者，處五年以下有期徒刑。


司法院資訊處製作；財團法人民間司法改革基金會備份。
